臺灣板橋地方法院刑事判決　　　　　　　95年度易字第1829號
公　訴　人　臺灣臺板橋方法院檢察署檢察官
被　　　告　甲○○
上列被告因詐欺案件，經臺灣臺北地方法院檢察署檢察官向臺灣
臺北地方法院聲請以簡易判決處刑（臺灣臺北地方法院檢察署九
十五年度偵緝字第一一六四號），臺灣臺北地方法院因認有刑事
訴訟法第四百五十二條之事由而改依通常程序審理，判決管轄錯
誤並移送本院審理，本院依簡式審判程序，判決如下：
    主  文
甲○○幫助意圖為自己不法之所有，以詐術使人將本人之物交付
，累犯，處有期徒刑伍月，如易科罰金，以銀元參佰元折算壹日
。
    事?實
一、甲○○前曾因妨害自由案件，經本院於民國九十二年十月九
    日判處有期徒刑四月確定，在同年十二月三日易科罰金執行
    完畢。詎仍不知悔改，明知出賣或出借自己帳戶與不特定人
    使用，將有可能提供不法犯罪集團作為詐騙之用，仍於九十
    四年一月初某日，將其原於九十一年五月十四日申辦（聲請
    書誤為九十四年一月十一日至十二日間申辦）之中國信託商
    業銀行（下稱中信銀）帳戶與金融卡，以新臺幣（下同）一
    千元之代價，在臺北縣三重市天台廣場，出售予姓名年籍不
    詳之詐騙集團份子使用。該詐騙集團之不法份子即於九十四
    年一月十四日下午四時三十分許，撥打電話至乙○家中，謊
    稱因其媳婦欠錢已在他們手上，要求乙○立即匯款才放人等
    語，乙○因驚惶莫名而陷於錯誤，依指示至附近提款機操作
    ，並轉匯出四筆共四十萬元，其中一筆九萬九千元匯入甲○
    ○前開中信商銀帳戶內。後因乙○與家人聯絡後始驚覺受騙
    ，報警循線查知上情。
二、案經乙○訴由台中市政府警察局第五分局轉送臺北市政府警
    察局中正第二分局報請臺灣臺北地方法院檢察署檢察官偵查
    後聲請以簡易判決處刑。甲○○於本院準備程序進行中，就
    被訴事實為有罪之陳述，經告知簡式審判程序之旨，並聽取
    各當事人之意見後，本院合議庭裁定由受命法官獨任進行簡
    式審判程序。
    理?由
一、訊據被告甲○○就上揭犯行於偵查、審理中坦承不諱，與被
    害人乙○於偵查中指述之情節互核相符，並有乙○報案資料
    、被告中信商銀帳戶申請、交易紀錄資料在卷可佐，足認被
    告前揭自白與事實相符，堪予採信，本案事證明確，被告犯
    行堪予認定，自應依法論科。
二、按九十四年二月二日修正公布，九十五年七月一日施行之刑
    法第二條第一項：「行為後法律有變更者，適用行為時之法
    律。但行為後之法律有利於行為人者，適用最有利於行為人
    之法律。」之規定，係規範行為後法律變更所生新舊法律比
    較適用之準據法，其本身尚無比較新舊法之問題，於新法施
    行後，應適用新法第二條第一項之規定，為「從舊從輕」之
    比較（最高法院九十五年第八次刑事庭會議決議意旨參照）
    ；另於比較時應就罪刑有關之共犯、未遂犯、想像競合犯、
    牽連犯、連續犯、結合犯，以及累犯加重、自首減輕暨其他
    法定加減原因（如身分加減）與加減比例等一切情形，綜其
    全部罪刑之結果而為比較；且就比較之結果，須為整體之適
    用，不能割裂分別適用各該有利於行為人之法律，此即法律
    變更之比較適用所應遵守之「罪刑綜合比較原則」及「擇用
    整體性原則」（參照最高法院二十四年上字第四六三四號判
    例、同院二十七年上字第二六一五號判例，及最高法院九十
    五年第八次刑事庭會議決議）。次查，刑法第三十條幫助犯
    之規定，亦經修正，並於九十五年七月一日起施行，修正前
    之規定為：「幫助他人犯罪者，為從犯。雖他人不知幫助之
    情者，亦同。從犯之處罰，得按正犯之刑減輕之」，修正施
    行後之規定則為：「幫助他人實行犯罪行為者，為幫助犯。
    雖他人不知幫助之情者，亦同。幫助犯之處罰，得按正犯之
    刑減輕之」。揆諸本條之修正理由係為確立實務及學界通說
    關於幫助犯之性質屬共犯從屬性說之立場，並明示幫助犯之
    成立，以被幫助者著手犯罪之實行，且具備違法性為必要，
    是應僅屬法理之明文化，非犯罪構成要件之變更，且有關幫
    助犯法定刑之減輕亦未變更，並不影響行為人刑罰之法律效
    果，尚非屬法律變更，而無比較適用之問題，先予辨明。修
    正後刑法第四十七條第一項規定「受徒刑之執行完畢，或一
    部之執行而赦免後，五年以內故意再犯有期徒刑以上之罪者
    ，為累犯，加重本刑至二分之一」，與修正前刑法第四十七
    條規定「受有期徒刑之執行完畢，或受無期徒刑或有期徒刑
    一部之執行而赦免後，五年以內再犯有期徒刑以上之罪者，
    為累犯，加重本刑至二分之一」不同，而依被告之前科紀錄
    ，無論依修正前後刑法第四十七條之規定，均構成累犯。刑
    法分則編各罪所定罰金之貨幣單位原為銀元，且依修正前刑
    法第三十三條第五款規定，罰金刑為一銀元以上，而有關罰
    金倍數之調整及銀元與新台幣之折算標準，則定有「罰金罰
    鍰提高標準條例」及「現行法規所定貨幣單位折算新臺幣條
    例」，除罰金以一銀元折算三元新台幣外，並將七十二年六
    月二十六日以前修正之刑法部分條文罰金數額提高二至十倍
    ，其後修正者則不再提高倍數；嗣修正後刑法第三十三條第
    五款則將罰金刑提高為新台幣一千元以上，並以百元計算之
    ，且因刑法第三十三條第五款所定罰金貨幣單位既已改為新
    臺幣，刑法分則編各罪所定罰金之貨幣單位亦應配合修正為
    新臺幣，且考量刑法修正施行後，不再適用「現行法規所定
    貨幣單位折算新臺幣條例」，為使刑法分則編各罪所定罰金
    之最高數額與刑法修正前趨於一致，爰增訂刑法施行法第一
    條之一規定，將刑法分則編各罪所定罰金之貨幣單位均改為
    新臺幣，並將七十二年六月二十六日以前修正之刑法部分條
    文罰金數額提高為三十倍，其後修正者則提高為三倍。是以
    刑法分則編各罪所定罰金刑之最高數額，於上開規定修正後
    仍屬一致，並無不同；但其罰金刑之最低數額，則比修正前
    提高，從而自以修正前之規定較為有利。被告行為後，刑法
    第四十一條有關易科罰金規定有所修正，行為時即修正前刑
    法第四十一條第一項前段規定：「犯最重本刑為五年以下有
    期徒刑以下之刑之罪，而受六個月以下有期徒刑或拘役之宣
    告，因身體、教育、職業、家庭之關係或其他正當事由，執
    行顯有困難者，得以一元以上三元以下折算一日，易科罰金
    」，而被告行為時之易科罰金折算標準，依修正前罰金罰鍰
    提高標準條例第二條前段（現已刪除）規定，就其原定數額
    提高為一百倍折算一日，則被告行為時之易科罰金折算標準
    ，應以銀元三百元折算一日，經折算為新臺幣後，應係以新
    臺幣九百元折算為一日。裁判時即修正後刑法第四十一條第
    一項前段則規定：「犯最重本刑為五年以下有期徒刑以下之
    刑之罪，而受六個月以下有期徒刑或拘役之宣告者，得以新
    臺幣一千元、二千元或三千元折算一日，易科罰金」，比較
    修正前後之易科罰金折算標準，以行為時之規定，較有利於
    被告。是經綜合比較新舊法結果，以修正前刑法規定較有利
    於被告，應依刑法第二條第一項前段規定，一體適用修正前
    之刑法規定。按金融機構存款帳戶，事關存戶個人財產權益
    之保障，其與儲戶存摺、印章、提款卡相結合，專屬性、私
    密性更形提高，除非本人或與本人具密切之關係者，難認有
    何理由可自由使用私人之存摺及提款卡，一般人亦均有應妥
    善保管上開物件，防止被他人冒用之認知，且近來詐欺集團
    犯案猖獗，每每利用人頭帳戶為犯罪工具，若任意將自己帳
    戶之相關物件資料交予不明人士，將有遭他人作為詐欺、恐
    嚇取財犯罪時，非正當資金進出之用之不法用途，此情當為
    具有社會生活經驗之成年人所得認識，本件被告任意交付其
    帳戶資料予不相認識之人作為借貸金錢之擔保，其有容任帳
    戶供幫助犯罪集團作為詐欺取財犯罪所得財物之用之未必故
    意，至為灼然。查被告將上揭帳戶存摺、金融卡及密碼提供
    予真實姓名年籍資料不詳之成年人用以詐欺被害人匯入金錢
    ，顯係基於幫助該成年人用以詐欺取財之犯意，而未參與前
    開詐欺取財犯行之構成要件行為；復查該詐欺集團成員向被
    害人乙○詐騙而取得上開款項，是該犯罪集團係犯刑法第三
    百三十九條第一項之詐欺取財罪。是核被告所為，係犯刑法
    第三十條第一項前段、第三百三十九條第一項之幫助詐欺取
    財罪。又被告係基於幫助之犯意而為非屬詐欺取財犯行之構
    成要件行為，為幫助犯，應依裁判時之刑法第三十條第二項
    之規定，按正犯之刑減輕之。被告前曾因妨害自由案件，經
    本院於九十二年十月九日判處有期徒刑四月確定，在同年十
    二月三日易科罰金執行完畢，有臺灣高等法院被告前案紀錄
    表在卷可稽，其於有期徒刑執行完畢後，五年內再犯本件有
    期徒刑以上之罪，為累犯，應依修正前刑法第四十七條規定
    加重其刑，並先加後減。至聲請書犯罪事實欄雖另載有被告
    連續出售合作金庫龜山分行、誠泰商業銀行連城路分行、玉
    山商業銀行連城分行帳戶等情，然並未同時載明有詐欺集團
    成員使用上開帳戶犯詐欺罪之情節，既無正犯犯罪情節之記
    載，自無從於正犯未成立犯罪之情況下，認為就此部分亦屬
    幫助犯，是原聲請書此部分當屬贅載，附此指明。爰審酌被
    告之前科素行，明知使用他人帳戶以詐欺取財之情形猖獗，
    竟仍提供他人上揭帳戶予罪犯使用，助長犯罪之風氣，增加
    被害人尋求救濟之困難，並擾亂金融交易往來秩序及社會正
    常交易安全甚鉅，對社會秩序所生之危害非輕，以及其犯後
    經通緝到案後，於偵查初訊中猶辯稱係帳戶遭竊云云，再於
    本院審理時逃匿，復經通緝到庭，顯示仍有僥倖心理，惟自
    偵查複訊時起，因經追查後自知事證明確，尚知坦承犯行之
    態度等一切情狀，量處如主文所示之刑，並依修正前刑法第
    四十一條第一項前段之規定，諭知易科罰金之折算標準，以
    資懲儆。
據上論斷，依刑事訴訟法第二百七十三條之一第一項、第二百九
十九條第一項前段，刑法第二條第一項前段、第三百三十九條第
一項、第三十條第一項、第二項、修正前第四十七條、修正前第
四十一條第一項前段，罰金罰鍰提高標準條例第一條前段、（已
廢止）同條例第二條，判決如主文。
本案經檢察官靳開聖到庭執行職務。
中　　華　　民　　國　　96　　年　　4 　　月　　2 　　日
                        刑事第八庭  法  官  王偉光
以上正本證明與原本無異
如不服本判決應於送達後10日內向本院提出上訴狀
??                                書記官　陳怡君
中　　華　　民　　國　　96　　年　　4 　　月　　3 　　日
附錄本案論罪科刑之法律條文：
中華民國刑法第三百三十九條第一項：
意圖為自己或第三人不法之所有，以詐術使人將本人或第三人之
物交付者，處五年以下有期徒刑、拘役或科或併科一千元以下罰
金。
